臺灣基隆地方法院民事裁定             100年度監宣字第85號
聲  請  人  任愛香
相對人即受
監護宣告人  郭永中
利害關係人  郭永寶
上列聲請人聲請對相對人監護宣告事件，本院裁定如下：
    主    文
宣告郭永中（男，民國○○○年○月○○日生，身分證統一編號
：Ｚ000000000號）為受監護宣告之人。
選定任愛香（女，民國○○○年○月○日生，身分證統一編號：
Ｚ000000000號）為受監護宣告之人之監護人。
指定郭永寶（男，民國○○○年○月○日生，身分證統一編號：
Ｚ000000000號）為會同開具財產清冊之人。
聲請費用由受監護宣告之人負擔。
    理    由
一、聲請意旨略以：聲請人之子即相對人郭永中於民國100年6月
    22日因腦膜下出血，雖經延醫診治，仍不見起色，近日甚且
    已因精神障礙，致不能為意思表示或受意思表示，為此聲請
    對其為監護之宣告，並聲請選任聲請人為監護人及指定郭永
    寶為會同開立財產清冊之人等語。
二、按對於因精神障礙或其他心智缺陷，致不能為意思表示或受
    意思表示，或不能辨識其意思表示之效果者，法院得因本人
    、配偶、四親等內之親屬、最近一年有同居事實之其他親屬
    、檢察官、主管機關或社會福利機構之聲請，為監護之宣告
    ，民法第14條第1 項定有明文。次按受監護宣告之人應置監
    護人；法院為監護之宣告時，應依職權就配偶、四親等內之
    親屬、最近一年有同居事實之其他親屬、主管機關、社會福
    利機構或其他適當之人選定一人或數人為監護人，並同時指
    定會同開具財產清冊之人；法院選定監護人時，應依受監護
    宣告之人之最佳利益，優先考量受監護宣告之人之意見，審
    酌一切情狀，並注意下列事項：一受監護宣告之人之身心狀
    態與生活及財產狀況。二受監護宣告之人與其配偶、子女或
    其他共同生活之人間之情感狀況。三監護人之職業、經歷、
    意見及其與受監護宣告之人之利害關係。四法人為監護人時
    ，其事業之種類與內容，法人及其代表人與受監護宣告之人
    之利害關係，民法第1110條、第1111條第1 項及第1111條之
    1 亦分別定有明文。
三、經查：
  (一)聲請人主張之前揭事實，業據其提出戶籍謄本、中華民國身
    心障礙手冊及長庚醫療財團法人基隆長庚紀念醫院診斷證明
    書等件為證；又經本院在鑑定人即長庚醫療財團法人基隆長
    庚紀念醫院陳枻志醫師前訊問相對人時，相對人坐在輪椅上
    ，經點呼相對人，相對人完全沒有反應等情，有本院100 年
    10月28日訊問筆錄及照片5 張在卷可稽，且其精神狀態經鑑
    定結果，略以：郭員（即相對人）於100 年6 月22日因「腦
    傷合併腦出血」，造成腦部功能嚴重受損，之後，郭員雖已
    脫離立即之生命危險，但認知功能缺損，語言表達功能缺損
    ，對時間、地方以及人物之適當辨識能力缺損，無法正常行
    走。此外，郭員需要包尿布處理大小便問題，飲食（鼻胃管
    進食）、沐浴、更衣等日常生活起居，皆無法自理，需完全
    依賴專人照護，郭員上述病情持續至今，並未有明顯改善。
    綜上所述，依郭員之過去生活史、疾病史、身體檢查及精神
    狀態檢查結果，其目前因「重度失智症」，致其為意思表示
    或受意思表示及辨識其意思表示效果之能力，已達「完全不
    能」之程度。經鑑定結果：1.有精神障礙或其他心智缺陷：
    重度失智症；2.障礙程度－為意思表示或受意思表示或辨識
    其意思表示效果之能力：完全不能；3.預後及回復之可能性
    ：郭員因「腦傷」，造成腦部功能嚴重受損，呈現「重度失
    智症」狀態，雖經治療，改善仍有限，一般情況下會隨著年
    紀增長而逐漸更加退化等語，有長庚醫療財團法人基隆長庚
    紀念醫院100年11月4日（100）長庚院基法字第253號函附精
    神鑑定報告書乙件在卷可按。綜合上情，足認相對人確因心
    智缺陷，已達不能為意思表示或受意思表示之程度。從而，
    聲請人聲請對相對人為監護之宣告，為有理由，應予准許。
  (二)又聲請人任愛香為相對人之母，於100 年10月28日本院至基
    隆長庚醫院情人湖院區進行現場訊問時，由聲請人陪同在相
    對人身旁，彼此依附關係親密；而利害關係人郭永寶為相對
    人之兄，彼此關係亦甚為密切，參以相對人之最近親屬即聲
    請人及相對人之兄弟姊妹均同意由聲請人擔任相對人之監護
    人，並由郭永寶擔任會同開具財產清冊之人，有聲請人提出
    之同意書、親屬系統表在卷可稽。本院審酌上情，認由聲請
    人擔任監護人，應符合受監護宣告之人之最佳利益，爰選定
    聲請人為監護人，並指定郭永寶為會同開具財產清冊之人。
    另監護人任愛香應依據民法第1113條準用同法第1099條第1
    項之規定，對於受監護宣告之人即相對人之財產，會同郭永
    寶於2 個月內開具財產清冊，並陳報法院，併此敘明。
四、依民事訴訟法第608條第1項，裁定如主文。
中    華    民    國   100    年    11    月    16    日
                   家事法庭法  官  黃永定
以上正本係照原本作成。
如不服本裁定關於選定監護人及指定會同開具財產清冊之人等部
分，應於送達後十日內向本院提出抗告狀，並繳納抗告費新臺幣
1千元；其餘關於宣告監護之部分，不得抗告。
中    華    民    國   100    年    11    月    16    日
                           書記官  潘端典